【裁判字號】    95,台上,6868
【裁判日期】    951214
【裁判案由】    違反廢棄物清理法
【裁判全文】
最高法院刑事判決            九十五年度台上字第六八六八號
上  訴  人  甲○○
上列上訴人因違反廢棄物清理法案件，不服台灣高等法院台中分
院中華民國九十三年三月四日第二審判決（九十三年度上訴字第
一一五號，起訴案號：台灣台中地方法院檢察署九十二年度偵字
第七一○九號），提起上訴，本院判決如下：
    主  文
上訴駁回。
    理  由
按刑事訴訟法第三百七十七條規定：上訴於第三審法院，非以判
決違背法令為理由，不得為之。是提起第三審上訴，應以原判決
違背法令為理由，係屬法定要件。如果上訴理由狀並未依據卷內
訴訟資料，具體指摘原判決不適用何種法則或如何適用不當，或
所指摘原判決違法情事，顯與法律規定得為第三審上訴理由之違
法情形，不相適合時，均應認其上訴為違背法律上之程式，予以
駁回。本件原判決引用第一審判決記載之事實及理由，認定上訴
人甲○○係從事水電業者，未依照廢棄物清理法第四十一條第一
項規定向主管機關領有廢棄物清除、處理許可文件，逕將其承包
客戶水電整修工程所遺留之木製門板、馬桶、床板、廢洗手檯、
棉被、玻璃等一般事業廢棄物，於民國九十二年三月二十七日晚
間八時三十五分許，以小貨車載往台中市○○○街二九五巷三號
前空地傾倒棄置，致污染環境，經該土地之共有人盧金池報警而
查獲等情。因而維持第一審論處上訴人未依廢棄物清理法第四十
一條第一項規定領有廢棄物清除、處理許可文件，從事廢棄物清
除罪刑之判決，駁回其在第二審之上訴，已綜核全部卷證資料，
詳加斟酌論斷，敘明其所憑之證據及認定之理由，而以上訴人否
認犯罪所持之辯解為不足採，予以指駁綦詳，俱有卷存之證據資
料可資覆按。從形式上觀察，並無判決違背法令之情形存在。按
廢棄物清理法第四十六條第四款，係在處罰擅自貯存、清除、處
理廢棄物之行為，該條所指依同法第四十一條第一項規定領有許
可證或核備文件，係屬阻卻違法之事由，非謂該款僅處罰從事廢
棄物清除、處理業者，否則一般人擅自清除、處理廢棄物，即無
法可罰，自非該法為改善環境衛生、維護國民健康之意旨。又未
經主管機關許可，不得提供土地堆置廢棄物，同法第四十六條第
三款亦定有明文，故將廢棄物堆置在自己土地上亦屬違法行為。
上訴意旨所指廢棄物清理法第四十一條第一項規範之對象，係指
從事廢棄物清除、處理業者，上訴人從事水電整修工作，僅將其
承包水電工程所附帶產生之一般廢棄物暫時放置在共有之土地上
，不受該法第四十六條第四款之規範，原判決論處罪刑，有判決
不適用法則之違法云云，自屬誤解。又查證據之取捨及其證明力
之判斷，屬於事實審法院之職權，苟其所為之判斷，並不違背經
驗法則及論理法則，即不能任意指為違背法令，而執為合法之第
三審上訴理由。而認定犯罪事實所憑之證據，並不以直接證據為
限，間接證據亦包括在內，審理事實之法院綜合卷內之直接、間
接證據，本於推理作用，於通常一般之人均不致有所懷疑，得確
信其為真實之程度者，即非不得據之為有罪之認定。原判決論處
上訴人未依廢棄物清理法第四十一條第一項規定領有廢棄物清除
、處理許可文件，從事廢棄物清除罪刑，係綜合上訴人之部分自
白，證人盧金池之證言，台中市環境保護局環境稽查工作紀錄、
現場照片等直接、間接證據，本於推理作用，確信其為真實之程
度，而為有罪之認定，其採證並無違背證據法則。上訴人辯稱上
開廢棄物只是暫時放置，隨後會請他人前來處理云云，然其以小
貨車將廢棄物載往其與他人共有之土地上任意棄置，並非整齊排
放，參以其於第一審審理中供稱因為只有一點點廢棄物，請別人
處理不划算等語，顯見其非暫時放置，而是故意棄置無疑。原審
以其辯解為卸責飾詞，不予採信，此乃原審取捨證據及證據證明
力判斷職權之合法行使，其所為判斷，尚無悖乎一般經驗法則，
自不得指為違法。上訴意旨置原判決上開明確論斷於不顧，對原
審取捨證據及證據證明力判斷之審判職權行使，任憑己見，或就
同一證據資料為相異之評價，或就不影響於判決本旨事項再為事
實上之爭辯，均與法律規定得為第三審上訴理由之違法情形，不
相適合，其上訴為違背法律上之程式，應予駁回。
據上論結，應依刑事訴訟法第三百九十五條前段，判決如主文。
中    華    民    國  九十五  年   十二   月   十四   日
                      最高法院刑事第二庭
                          審判長法官  紀  俊  乾
                                法官  黃  正  興
                                法官  陳  東  誥
                                法官  賴  忠  星
                                法官  王  居  財
      本件正本證明與原本無異
                                      書  記  官
中    華    民    國  九十五  年   十二   月   十八   日
                                                      Ｅ


司法院資訊處製作；財團法人民間司法改革基金會備份。
